【裁判字號】    91,訴,1009
【裁判日期】    920729
【裁判案由】    分割共有物
【裁判全文】
臺灣嘉義地方法院民事判決  九十一年度訴字第一○○九號
    原      告  丁○○
    訴訟代理人  乙○○
    被      告  庚  ○      住.
                巳○○      住.
                壬○○      住.
                未○○      住.
                酉○○      住.
                申○○      住.
                戌○○      住.
                甲○○      住.
                寅○○      住台北縣三重市○○里○鄰○○路一二六號四樓
                午○○      住.
                丑○○      住.
                子○○      住台北縣五股鄉○○村○鄰○○路○段二二一巷三十
                              .
                戊  ○      住.
                己  ○      住.
                卯○○      住.
                癸○○      住.
    右  二  人
    訴訟代理人  辰○○○    住.
    被      告  楊柯素琴    住.
                辛○○      住.
右當事人間請求分割共有物事件，本院判決如左：
    主    文
兩造共有坐落嘉義縣六腳鄉○○段四六二地號、建、面積０．四五八０公頃及同段四
六二之一地號、建、面積０．二二一四公頃土地，應合併分割如附圖二所示：代號１
面積０．０三五二八公頃、代號面積０．０四九０二公頃、代號面積０．００二
二公頃分歸原告丁○○取得；代號２面積０．０一四四公頃分歸被告寅○○取得；代
號３面積０．０一一五五公頃分歸被告辛○○取得；代號４面積０．０一０三公頃、
代號之１面積０．００二一公頃、代號之１面積０．００二一公頃分歸被告酉○○取得；代號５面積０．００二九公頃分歸被告丙○○○取得；代號６面積０．０一
四四公頃分歸被告甲○○取得；代號７面積０．０六七三公頃分歸被告丑○○取得；
代號８面積０．０二三三公頃、代號８之１面積０．０四二九公頃、代號８之２面積
０．００一一公頃分歸被告子○○取得；代號９面積０．００六四公頃分歸被告卯○○取得；代號９之１面積０．０００五八公頃、代號９之２面積０．０００一二公頃
、代號面積０．０一二一公頃分歸被告戊○取得；代號１０面積０．００六四公頃分
歸被告癸○○取得；代號面積０．０一二一公頃、代號１０之１面積０．０００七公
頃分歸被告己○取得；代號面積０．０一二公頃、代號面積０．０三一公頃、代
號面積０．０一四七公頃分歸被告午○○取得；代號面積０．０三一公頃、代號
面積０．０二六七公頃分歸被告未○○取得；代號面積０．０一八二公頃、代號
之１面積０．００一公頃分歸被告壬○○取得；代號面積０．０一九二公頃分歸
被告庚○取得；代號面積０．０一八二公頃公頃、代號之２面積０．００一公頃
分歸被告巳○○取得；代號面積０．０一四四公頃分歸被告申○○取得、代號面
積０．０一四四公頃分歸被告戌○○取得；代號面積０．０三一公頃、代號面積
０．０一一四八公頃分歸兩造共同取得以供道路通行使用，並依應有部分原告丁○○
六分之一，被告未○○、午○○各九分之一，庚○、巳○○、壬○○各二七分之一，
酉○○、申○○、戌○○、甲○○、寅○○各三六分之一，丑○○、子○○各五四分
之七，戊○、己○各八一分之二，卯○○、癸○○各八一分之一，丙○○○一八０分
之一，辛○○四五分之一之比例保持共有。
訴訟費用由被告未○○、午○○各負擔九分之一，庚○、巳○○、壬○○各負擔二七
分之一，酉○○、申○○、戌○○、甲○○、寅○○各負擔三六分之一，丑○○、子
○○各負擔五四分之七，戊○、己○各負擔八一分之二，卯○○、癸○○各負擔八一
分之一，丙○○○負擔一八０分之一，辛○○負擔四五分之一，餘由原告丁○○負擔
。
    事    實
甲、原告方面：
一、聲明：如主文所示。
二、陳述：
（一）坐落嘉義縣六腳鄉○○段四六二地號、建、面積０．四五八０公頃及同段四六
      二之一地號、建、面積０．二二一四公頃土地為兩造所共有，應有部分為：原
      告丁○○六分之一，被告未○○、午○○各九分之一，庚○、巳○○、壬○○
      各二七分之一，酉○○、申○○、戌○○、甲○○、寅○○各三六分之一，丑
      ○○、子○○各五四分之七，戊○、己○各八一分之二，卯○○、癸○○各八
      一分之一，丙○○○一八０分之一，辛○○四五分之一。兩造間就上開二筆土
      地並無不得分割之特約，亦無不能分割之情形，因雙方協議分割不成，為使該
      二筆土地得以發揮經濟效用，依法訴請合併分割。
（二）請依附圖二所示之分割方案分割，該方案係兩造協調之結果，被告均同意，未
      到被告也都同意。依此方案，兩造分到之土地均有路可供通行。此二筆土地僅
      東北邊即附圖二代號部分連接道路。又因被告戌○○、申○○如附圖一代號
      Ｒ部分之房屋所占面積已超過其等應有部分，其等之兄弟酉○○願將分得之附
      圖代號之１、之１部分之土地於分割後私下出售予其等，其等之房屋即不
      用拆除。
三、證據：提出土地登記謄本二份、地籍圖謄本一份為證，並聲請會同地政人員勘驗
    現場。
乙、被告方面：
壹、被告酉○○、申○○、戌○○、寅○○、辛○○
  一、聲明：同意分割。
  二、陳述：同意原告所提出附圖二所示二筆土地合併分割之方案，被告酉○○於此
      二筆土地上沒有房子，其分到附圖二代號４等部分，至於代號之１、之１
      部分私下再解決。被告申○○分到附圖二編號，依該方案不用拆鐵造房子。
      被告戌○○分到附圖二代號。被告辛○○分到附圖二代號３，上面的房子不
      用拆。被告寅○○分到附圖二代號２部分，地上有甲○○的鐵皮屋，分割後甲○○應拆除。依原告方案，兩造分到之土地均有路可供通行。此二筆土地僅東
      北邊即附圖二代號部分連接道路。
貳、被告庚○、巳○○、甲○○、午○○、丑○○、卯○○、癸○○、楊柯素琴：
    均未於最後言詞辯論期日到場，據其等以前到場之陳述略稱：
  一、聲明：同意分割。
  二、陳述：均同意二筆土地合併分割。
、被告壬○○、未○○、子○○、戊○、己○均未於言詞辯論期日到場，亦未提出
    書狀作何聲明或陳述。
      理    由
一、本件被告庚○、巳○○、壬○○、未○○、甲○○、午○○、丑○○、子○○、
    戊○、己○、卯○○、癸○○、楊柯素琴均未於最後言詞辯論期日到場，核無民
    事訴訟法第三百八十六條各款所列情形，爰依原告之聲請，由其一造辯論而為判
    決。
二、原告主張：坐落嘉義縣六腳鄉○○段四六二地號、建、面積０．四五八０公頃及
    同段四六二之一地號、建、面積０．二二一四公頃土地（下稱系爭土地）為兩造
    所共有，兩造就系爭土地二筆之應有部分為：原告丁○○六分之一，被告未○○
    、午○○各九分之一，庚○、巳○○、壬○○各二七分之一，酉○○、申○○、
    戌○○、甲○○、寅○○各三六分之一，丑○○、子○○各五四分之七，戊○、
    己○各八一分之二，卯○○、癸○○各八一分之一，丙○○○一八０分之一，辛○○四五分之一。系爭土地並無因物之使用目的，或法令規定不能分割之情形，
    兩造對於系爭土地亦無不分割之約定，惟就分割方法無法獲得協議之事實，業據
    原告提出土地登記謄本二份、地籍圖謄本一份為證，復為被告酉○○、申○○、
    戌○○、寅○○、辛○○、庚○、巳○○、甲○○、午○○、丑○○、卯○○、
    癸○○、楊柯素琴所不爭執，其餘被告亦未到場或具狀爭執，堪信屬實。按各共
    有人得隨時請求分割共有物；但因物之使用目的不能分割或契約定有不分割之期
    限者，不在此限、共有物分割之方法，不能協議決定者，法院得因任何共有人之
    聲請，命以原物分配予共有人，或變賣共有物，以價金分配予共有人，民法第八
    百二十三條第一項、第八百二十四條第二項定有明文。原告訴請分割系爭土地二
    筆，於法並無不合，應予准許。查系爭土地二筆之共有人及各共有人就該二筆土
    地之應有部分均相同，且均為建地，並互相毗鄰，有土地登記謄本、地籍圖謄本
    在卷可憑，被告酉○○、申○○、戌○○、寅○○、辛○○、庚○、巳○○、甲○○、午○○、丑○○、卯○○、癸○○、楊柯素琴均陳明同意合併分割，其餘
    被告收受附圖二原所提出就系爭土地二筆合併分割方案後，未到場或具狀表明反
    對該方案，應認已同意就系爭土地二筆為合併分割之該方案，原告請求合併分割
    系爭土地二筆，於法並無不合，應予准許。
三、查系爭土地之形狀及占有使用狀況暨建物坐落情形詳如附圖一所示，除系爭四六
    二地號土地之東北邊即附圖一代號Ｊ部分對外連接道路外，均餘均未臨道路等情
    ，業據本院到場勘驗明確，並囑託嘉義縣朴子地政事務所派員實施測量，分別製
    有勘驗筆錄及複丈成果圖（即本判決附圖一）在卷可憑。系爭土地僅有原所提出
    如附圖二所示之分割方案，查系爭土地二筆如依附圖二所示之分割方案分割，因
    該方案原則上係按各共有人現占有使用之位置為分配，各共有人分得之位置，與
    其等占有使用之位置較為相符，且除共有人面積較少之人有部分房屋須拆除外，
    大部分之房屋完整保留。又依該方案分割，代號、部分係分割予兩造共同取
    得，以供道路通行使用，對外連接道路，使各共有人分得之土地均臨道路，出入
    無礙。被告酉○○、申○○、戌○○、寅○○、辛○○同意依該方案分割，其餘
    被告收受該方案後，未到場或具狀表示反對，應認已同意該方案，本院認依原告
    所提如附圖二所示之方案分割系爭土地二筆，應屬允當。
四、綜上所述，本院審酌系爭土地之使用現狀、整體利用之效益、各共有人之利益、
    原告所提如附圖二所示分割方案之優劣及兩造之意願等情，認以附圖二所示方案
    分割系爭土地，應屬可採，爰分割為如主文第一項所示。
五、被告之行為，按當時之訴訟程度，為伸張或防衛權利所必要，本院酌量情形，依
    民事訴訟法第八十一條第二款之規定，命原告負擔一部分之訴訟費用。
六、據上論結，本件原告之訴為有理由，依民事訴訟法第三百八十五條第一項前段、
    第七十八條、第八十五條第一項但書、第八十一條第二款，判決如主文。
中      華      民      國    九十二    年      七      月    二十九    日
~B臺灣嘉義地方法院民事第二庭
~B    法  官  黃  渙  文
右為正本係照原本作成。
如對本判決上訴須於判決送達後廿日內向本院提出上訴狀。
中      華      民      國    九十二    年      七      月    二十九    日
~B    書記官  馮  澤  文


司法院資訊處製作；財團法人民間司法改革基金會備份。
